臺灣屏東地方法院民事裁定　　　　　　　 94年度家抗字第5號
抗　告　人　乙○○
兼代理人　　丙○○
抗　告　人　甲 ○
即被收養人
法定代理人　朱維仁
兼代理人　　朱何秀鳳
上列抗告人間聲請認可收養事件，對於本院民國94年9 月26日所
為裁定（94年度養聲字第66號），提起抗告，本院裁定如下：
    主  文
原裁定廢棄。
抗告人朱維仁、丙○○共同收養抗告人甲○為養子應予認可。
聲請及抗告費用均由抗告人負擔。
    理  由
一、按抗告法院認抗告為有理由者，應廢棄原裁定，自為裁定，
    非有必要不得命原法院或審判長更為裁定；對於非訟程序第
    一審裁判之抗告程序，準用民事訴訟法關於抗告程序之規定
    ，此分別參照民事訴訟法第492 條及非訟事件法第46 條 規
    定自明。
二、本件抗告意旨略以：抗告人間確有收養之真意，並均以發生
    親子關係之意思為目的，原審裁定所認定之事證中，並無何
    相關事證足以證明兩造間欠缺收養真意，原審以此駁回收養
    認可之聲請，實為不當。至於原審援用財團法人中華民國兒
    童福利聯盟文教基金會之訪視報告函所認「出養人家庭功能
    尚稱完整，經濟及能力上足可扶養兒童，目前並無任何利於
    出養之情事，不符合出養之精神」，然依民法第1079條第5
    項之規定為：收養有左列情形之一者，法院應不予認可：一
    、收養有無效或得撤銷之原因者。二、有事實足認收養於養
    子女不利者。三、成年人被收養時，依其情形，足認收養於
    養子女不利者。而本案並無任何事實足認於養子女不利，原
    審裁定逕以違反子女最佳利益之考量，並無出養之必要，駁
    回聲請，顯有不當，原聲請予以廢棄原裁定，更為適法之認
    定等語，並提出出養人朱何秀鳳信函一件為證。
三、而按收養有無效或得撤銷之原因者，法院應不予認可，民法
    第1079條第5 項第1 款定有明文。又收養係以發生親子關係
    為目的之身分契約，使收養當事人間藉由收養而具有擬制血
    親之親子關係，並因此親子關係而發生照顧、養育之權利義
    務。又因收養而成立之親子關係，並不只限於身分關係之變
    更，及財產之繼承等法律效果，因收養而使被收養人享有親
    子關係之溫暖，亦為收養之目的。則收養之目的既在於發生
    親子關係，自應以收養人與被收養人間確有收養之真意為要
    件，亦即收養當事人間應係以發生親子關係之意思為目的，
    若為其他目的所為，而僅藉由收養之形式以達成該目的者，
    而影響收養之本質，則依此目的所為之收養，當事人間應無
    收養之真意，其收養自屬無效。
四、抗告人原審聲請意旨略以：聲請人即收養人乙○○、丙○○
    分別係於民國63年10月19日、65年1 月1 日出生，被收養人
    甲○則於94年6 月3 日出生，茲聲請人乙○○、丙○○願共
    同收養甲○為養子，經徵得其法定代理人朱維仁、朱何秀鳳
    之同意，由其等代與抗告人乙○○、丙○○訂立書面收養契
    約（收養契約日期為94年7 月4 日），且收養人有正當職業
    、財產及健康之身體，確有扶養被收養人之能力，為此聲請
    認可等情，並提出收養子女契約書、收養同意書、戶籍謄本
    、行政院衛生署屏東醫院體格檢查表、土地所有權狀、各類
    所得扣繳暨免扣繳憑單等件為證。
五、經查，原審固認定本件抗告人即收養人係抗告人即被收養人
    之叔叔，抗告人欲收養被收養人為養子，並經被收養人之父
    母同意等情，雖經抗告人提出收養子女契約書、收養同意書
    、戶籍謄本、行政院衛生署屏東醫院體格檢查表、土地所有
    權狀、各類所得扣繳暨免扣繳憑單等件為證，但經本院依職
    權送請臺北縣政府社會局委託財團法人中華民國福利聯盟文
    教基金會，調查結果認為出養人夫妻已結婚11年，目前育有
    三名子女，工作及經濟狀況穩定，收養人乙○○為出養人朱
    維仁之弟弟，因結婚多年無子嗣而向出養人提出欲收養兒童
    之想法。出養人心中雖有不捨，惟因收養人有強烈收養之意
    願及已有承諾收出養之協議，乃同意出養朱小弟。但出養人
    於經濟及能力上足以撫育兒童，經評估認為出養人雖同意出
    養兒童，但出養人家庭功能尚稱完整，經濟及能力上足可撫
    養兒童，且兒童應有於原生家庭成長之權利，目前並無任何
    利於出養之情事，不符合出養精神，評估目前並無出養急迫
    性等語，此有財團法人中華民國兒童福利聯盟文教基金會94
    年9 月14日94兒福北收出養收字第縣94254 號函附訪視報告
    在卷可按，而認子女收養應考慮子女有無被收養之必要，如
    子女離開原生家庭對於子女較有利，則本院自應斟酌認可收
    養；惟子女如離開原生家庭，反而更陷於不利，則無認可之
    必要。其次，如認子女有離開原生家庭之必要，則應斟酌收
    養人之人格、經濟能力、家庭狀況及以往照顧或監護子女之
    紀錄，以決定應否認可由收養人收養，以符合養子女之最佳
    利益為考量，並認本件出養人家庭功能健全，經濟能力足以
    照顧被收養人，縱收養後，收養家庭之教養不會優於兒童之
    原生父母之教養，顯見出收養人方面僅以傳統家族傳宗接代
    之觀點，非以子女最佳利益為考量，而認本件聲請違反子女
    最佳利益之考量，並無出養必要，並駁回其聲請等情，固非
    無據，然經本院通知抗告人及被收養人之法定代理人到庭陳
    述，渠等之間確實有收養之真意，但在原審受訪視調查時，
    因為誤會而影響出養人之出養意願，以致影響訪視調查之評
    估意見等語，有本院94年11月24日訊問筆錄在卷可參，本院
    審酌被收養人自出生迄今均由抗告人妥善照顧，且兩造間因
    探視衝突業已達成共識，業經兩造陳明在卷，收養並無任何
    不利子女，亦經前開訪視調查甚明，有該調查報告在卷可憑
    （見原審卷46-53 頁），本院審酌上述各情，認定本件收養
    符合子女最佳利益，原審裁定予以駁回認可聲請，尚有未洽
    ，抗告人請求將原裁定廢棄，改為准其聲請之裁定，應認為
    有理由，爰由本院將原裁定廢棄，並更為裁定改判如主文第
    二項所示。
六、依民事訴訟法第492 條，第78條，非訟事件法46 條 、第21
    條第2 項，裁定如主文。
中　　華　　民　　國　　94　　年　　11　　月　　29　　日
                  少年及家事庭審判長法　官　廖文忠
                                    法　官　楊中琪
                                    法　官　潘快
以上正本證明與原本無異。
如不服本裁定，應以裁定適用法規顯有錯誤為抗告理由時，始得
於收受送達後10日內向本院提起抗告狀。
                                    書記官　鄭靜芳
中　　華　　民　　國　　94　　年　　12　　月　　5 　　日
